高雄高等行政法院簡易判決
　　　　　　　　　　　　 　　　　　　96年度簡字第00201號
原　　　告　甲○○
被　　　告　臺灣屏東地方法院檢察署
代　表　人　乙○○　檢察長
上列當事人間因補助費事件，原告不服公務人員保障暨培訓委員
會中華民國96年3月27日96公審決字第239號復審決定，提起行政
訴訟。本院判決如下：
    主  文
原告之訴駁回。
訴訟費用由原告負擔。
    事實及理由
一、緣原告係被告所屬檢察官，於民國（下同）95年12月20日以
    申請書，向被告申請核發已休假之95年休假補助費新台幣（
    下同）16,000元，經被告認原告95年度前往臺中、臺南及高
    雄休假時，未持用國民旅遊卡刷卡消費，以同年12月28日屏
    檢瑞人字第0950534310號函予以否准。原告不服，提起復審
    ，亦遭決定駁回，遂提起本件行政訴訟。
二、原告起訴意旨略以：「行政罰與刑罰之構成要件雖有不同，
    而刑事判決與行政處分，亦原可各自認定事實，惟認定事實
    須憑證據，倘無證據足資認定有堪以構成行政罰或刑罰要件
    之事實存在，即不得僅以推測之詞予人處罰，則為二者所應
    一致。」最高行政法院75年判字第309號著有判例可參。是
    本件原告於申請國民旅遊卡時，已填寫發卡必備之「姓名」
    「國民身分證」等足資人別辨識之資料，以及聯絡電話，縱
    使「出生年月日」未填，亦不足以影響人別辨識。退一步言
    ，縱使出生年月日須填載，亦非不可補正。乃原告於91年12
    月27日函請發卡機關中國信託商業銀行股份有限公司（下稱
    中信銀行）說明不予發卡之理由，亦未見該銀行回覆理由。
    綜上所述，公務人員保障暨培訓委員會之復審決定，不僅認
    定事實與證據資料不符，且被告不發送國民旅遊卡，應係可
    歸責於被告，而非原告，乃訴請先位聲明求為判決：1、復
    審決定及原處分關於駁回原告申請給付國民旅遊補助款之決
    定及處分均撤銷。2、被告對於原告95年12月20日申請給付
    休假補助款事件，應作成准予核發之行政處分。備位聲明求
    為判決：1、復審決定及原處分關於駁回原告申請給付國民
    旅遊補助款之決定及處分均撤銷。2、被告應給付原告95年
    休假旅遊補助費16,000元，及自95年12月20日起按年息百分
    之5計算之利息等語。
三、被告之答辯理由略以：
（一）按行政院及所屬各機關公務人員休假改進措施第5點第1項
      第1款規定：「週一至週五休假期間，以國民旅遊卡前往
      ‧‧‧，全年最高以補助新台幣一萬六仟元為限‧‧‧；
      未以上述持用國民旅遊卡方式刷卡消費者，不予補助。」
      本件原告於91年12月5日前已填妥國民旅遊卡申請書，並
      經被告函轉中信銀行申請核發國民旅遊卡，惟原告堅持不
      提供身分證統一編號、出生日期等個人資料，故中信銀行
      以該員資料不齊全不予核發國民旅遊卡，致原告每年休假
      旅遊時均無法持用國民旅遊卡刷卡消費。95年間原告又於
      7月13、14日及11月2、3日各休假二天前往高雄、台南、
      台中等地旅遊，在國民旅遊卡特約商店住宿消費，旅遊完
      畢後並於95年12月20日提出相關餐飲、住宿等單據申請旅
      遊補助費16,000元，被告因無法於國民旅遊卡檢核系統項
      下作業，據以核發補助費，曾於92年12月24日專案報請釋
      示，經法務部93年3月9日法人決字第0930010054號函轉行
      政院人事行政局93年3月3日局考字第0930005302號函轉行
      政院經濟建設委員會93年2月13日人力字第0930000782號
      函略以：「‧‧‧，2、本案持卡人甲○○先生因不提供
      身分證字號、出生日期等個人資料，致銀行以其申請書資
      料不齊全無法核發國民旅遊卡。考量其未完成申請休假旅
      遊補助之前置程序（申請國民旅遊卡），且『行政院及所
      屬各機關公務人員休假改進措施』第5點第1項第1款明文
      規定『‧‧‧未持國民旅遊卡方式刷卡消費者不予補助。
      』因此建議依上揭規定辦理。」並依法務部前揭函說明3
      略示以：「何檢察官因不願提供身分證字號‧‧‧，其係
      未完成申請休假旅遊補助之前置程序（申請國民旅遊卡）
      ，致無法使用國民旅遊卡刷卡消費，則不予休假補助費，
      本案仍請依上開規定辦理。」揆之本項國民旅遊卡業務為
      國家政策，被告僅係配合國家政策及規定辦理，純屬執行
      單位。
（二）國民旅遊卡係由中信銀行所核發，被告僅屬受理單位，並
      負責將當事人填妥之國民旅遊卡申請書轉寄至中信銀行辦
      理發卡作業。且被告為了協助原告順利領取國民旅遊卡，
      曾於95年12月間商請中信銀行信用卡事業處行銷襄理洪秀
      宜小姐至原告辦公室說明請卡等相關流程事宜，但原告接
      納了國民旅遊卡申請書後，表示須詳閱申請書內容而無法
      當場填寫。故本件原告如擬補正製卡必備之「國民身分證
      」「出生日期」等相關個人資料，自得隨時填寫國民旅遊
      卡申請書向被告提出申請，由被告轉寄中信銀行辦理。則
      被告於95年12月28日以屏檢瑞人字第0950534310號函否准
      ，並無不當，並聲明求為判決駁回原告之訴等語。
四、按「公務人員符合第7條休假規定者，除業務性質特殊之機
    關外，每年至少應休假14日，未達休假14日資格者，應全部
    休畢。休假並得酌予發給休假補助。確因公務或業務需要經
    機關長官核准無法休假時，酌予獎勵。每次休假，應至少半
    日。」「第1項休假補助之最高標準，由行政院人事行政局
    會商銓敘部定之。」分別為公務人員請假規則第10條第1項
    、第4項所規定。次按「為鼓勵公務人員利用休假從事正當
    休閒旅遊活動，振興觀光旅遊產業，帶動就業風潮，各機關
    對於所屬公務人員請國內休假者，應按下列方式核發休假補
    助費；所需費用，於各機關預算之人事費等相關經費項下勻
    支：（1）應休畢日數（14日以內）之休假部分：週一至週
    五休假期間，以國民旅遊卡，前往服務機關（構）所在地以
    外之其他直轄市或縣 (市)，異地且隔夜，在國民旅遊卡特
    約商店刷卡消費，並採『實報實銷』方式，除按每次符合休
    假旅遊補助規定之刷卡消費金額核實補助外，並依該次刷卡
    補助總額外加百分之25之額度予以補助，全年合計補助總額
    最高以新臺幣16,000元為限，但未具休假14日資格者，其全
    年最高補助總額按所具休假日數依比例核發，以每日新臺幣
    1,143元計算；未持用國民旅遊卡方式刷卡消費者，不予補
    助。．．。」亦為行為時行政院及所屬各機關公務人員休假
    改進措施（下稱休假改進措施）第5點所明定。是以，公務
    人員欲向服務機關請領休假補助費，除須符合上開時間、地
    點及消費場所等要件外，亦必須係持用國民旅遊卡刷卡消費
    ，始足當之。
五、本件原告係被告所屬檢察官，於95年7月13日至14日、同年1
    1月2日至3日休假（其所檢具之統一發票日期分別為95年7月
    13日、14日、同年11月2日、4日）前往臺中、臺南及高雄等
    地旅遊住宿，並於同年12月20日檢具相關餐飲、住宿等單據
    ，向被告申請給付已休假之95年度休假補助費16,000元，惟
    因原告未持用國民旅遊卡刷卡消費，而遭被告以95年12月28
    日屏檢瑞人字第0950534310號函拒絕發給95年度休假補助費
    等情，有原告休假單、前述申請書暨統一發票、被告前揭函
    文等附原處分卷可稽，洵堪信實。而原告提起本件訴訟，無
    非以：其前曾申請國民旅遊卡，並填寫發卡必備之「姓名」
    「國民身分證」及聯絡電話等足資人別辨識之資料，縱使「
    出生年月日」欄未填，亦不足以影響人別辨識，且「出生年
    月日」欄若須填載，亦非不可補正，但被告卻未核發，致其
    無法使用國民旅遊卡消費，自屬不可歸責於原告云云，資為
    爭執。
六、經查，憲法所定人民之自由及權利範圍甚廣，凡不妨害社會
    秩序公共利益者，均受保障，惟並非一切自由及權利均無分
    軒輊受憲法毫無差別之保障。至何種事項應以法律直接規範
    或得委由命令予以規定，與所謂規範密度有關，應視規範對
    象、內容或法益本身及其所受限制之輕重而容許合理之差異
    ，若僅屬與執行法律之細節性、技術性次要事項，則得由主
    管機關發布命令為必要之規範，雖因而對人民產生不便或輕
    微影響，尚非憲法所不許。又關於給付行政措施，其受法律
    規範之密度，自較限制人民權益者寬鬆，有司法院釋字第44
    3號解釋理由書可資參照。查本件原告向被告申請休假補助
    費係屬給付行政之範疇，通常情形給付行政祇須有國會通過
    之預算為依據，其措施之合法性即無疑義(吳庚先生著，行
    政法之理論與實用，增訂8版，第19頁參照)。且依前揭公務
    人員請假規則第10條第1項係規定休假並得酌予發給休假補
    助，準此，休假補助並非強制性必須之給與，係得由政府衡
    酌業務需要、財源、經費等狀況決定是否發給補助及如何予
    以補助，性質係一種額外之福利，並非公務人員法定之固定
    給與，亦非可自由支配之現金給與，屬於國家與公務員間內
    部行政管理事項，行政院本於行政裁量，自得以行政規則加
    以規範，公務人員須達成某一條件時，始得予補助。休假補
    助與公務人員身分權、給與、待遇、退休金、保險金、撫卹
    金等權益不同，並非其既得權益，且歷年來均配合政府政策
    決定調整其請領補助方式及額度，對於請領條件亦有一定之
    限制。是主管機關為執行公務人員請假規則第10條規定，本
    得訂定細節性、技術性之補充規定。又行政院為落實公務人
    員休假制度，並配合推動「國內旅遊發展方案」，爰藉由成
    熟的信用卡市場機制，結合相關旅遊業者提供之優惠配套措
    施，推動國民旅遊卡措施，以鼓勵公務人員於離峰時間從事
    國內休假旅遊，帶動全民非假日旅遊風潮，並藉由非假日住
    宿或旅遊設施利用率之提高，合理降低假日旅遊與住宿成本
    ，進一步誘發與吸引更多遊客，以達振興國內觀光旅遊產業
    目的，自92年1月1日起，修改公務人員強制休假補助費規定
    ，規定公務人員必須持國民旅遊卡刷卡消費，在「非假日」
    、「異地」、「隔夜」，並於國民旅遊卡特約商店刷卡消費
    等條件，且為提高對觀光旅遊產業之需求，進而帶動國內觀
    光旅遊產業之投資及就業機會之增加，避免公務人員休假補
    助流於一般用品之採購，並規範公務人員之休假旅遊補助必
    須持國民旅遊卡於觀光相關行業及場所特約店消費，而國民
    旅遊卡特約商店之佈設，係由交通部觀光局擬訂觀光相關產
    業範圍，包括旅宿業、旅行業、交通運輸業、加油站、餐飲
    業、遊樂區及博物館、農特產及手工藝品業、商圈及其他行
    業等，凡有意願申請加入國民旅遊卡之特約店者，均可與相
    關收單機構簽約自由加入，另如任何單據均可報帳核銷，則
    與落實公務人員利用休假實際外出旅遊、調適身心之目的有
    所背離，爰將以往檢據核銷制度改為必須於國民旅遊卡特約
    商店消費方式核銷等情，此有經建會94年1月21日人力字第
    0940000377號函附於本院94年度簡字第188號卷宗可稽（此
    有本院94年度簡字第188號判決一件附卷可參）。揆諸上揭
    說明，行政院此次配合「國內旅遊發展方案」推動國民旅遊
    卡政策，邀集銓敘部及各主管機關會商後決定修正「休假改
    進措施」，規定自92年1月1日起，公務人員請領強制休假補
    助費，必須持國民旅遊卡刷卡消費，在「非假日」、「異地
    」、「隔夜」，並於國民旅遊卡特約商店刷卡消費等條件，
    應屬主管機關為執行公務人員請假規則第十條所訂定之細節
    性、技術性補充規定，且修正內容僅改變公務員強制休假補
    助費之消費方式，對於其休假補助費之請領並無影響，於法
    尚屬無違。是基於公益考量而限制公務人員休假補助方式，
    雖造成公務人員些微不便，然由公益目的之裁量，仍無可議
    之處。從而，公務人員欲向服務機關請領休假補助費，除依
    法休假外尚須持用國民旅遊卡刷卡消費，始足當之。
七、次查，原告前於申請國民旅遊卡時，因不願在該申請書內填
    寫其出生日期之個人資料，致發卡銀行以其未完成申請程序
    而拒絕發卡乙節，為兩造所不爭執；且被告曾以92年12月24
    日屏檢昇人字第0920528837號函專案報請法務部釋示，經法
    務部93年3月9日法人決字第0930010054號函轉行政院人事行
    政局93年3月3日局考字第0930005302號函轉行政院經濟建設
    委員會93年2月13日人力字第093000078 2號函略以：「．．
    ．說明：．．．二、．．．（2）．．．2、本案持卡人甲○
    ○先生因不提供身分證字號、出生日期等個人資料，致銀行
    以其申請書資料不齊全無法核發國民旅遊卡。考量其未完成
    申請休假旅遊補助之前置程序（申請國民旅遊卡），且『行
    政院及所屬各機關公務人員休假改進措施』第5點第1項第1
    款明文規定『‧‧‧未持國民旅遊卡方式刷卡消費者不予補
    助。』因此建議依上揭規定辦理。」等語；且法務部前揭函
    文說明並以：「．．．何檢察官因不願提供身分證字號‧‧
    ‧致銀行以其申請書資料不齊全無法核發國民旅遊卡，其係
    未完成申請休假旅遊補助之前置程序（申請國民旅遊卡），
    致無法使用國民旅遊卡刷卡消費，則不予休假補助費，本案
    仍請依上開規定辦理。」等語，以上有被告及法務部前揭函
    文附原處分卷可稽。由此足見，發卡銀行係因原告於申請核
    發國民旅遊卡時，未於該申請書內之出生日期欄加以填載，
    致該銀行以其申請書資料不齊全而未核發國民旅遊卡，揆諸
    前揭法令規定及說明，本件原告係因未完成申請休假旅遊補
    助之前置程序（即申請取得國民旅遊卡），致無法使用國民
    旅遊卡刷卡消費，故被告以前揭95年12月28日屏檢瑞人字第
    0950534310號函否准其申請核發已休假之95年休假補助費
    16,000元，揆諸前揭法令規定及說明，依法尚無不合。是原
    告主張被告未核發國民旅遊卡，致其無法持國民旅遊卡消費
    ，自屬不可歸責於原告等語，核與事實尚屬有間，而非可採
    。
八、又查，依前揭公務人員請假規則第10條第1項「休假並得酌
    予發給休假補助」及「休假改進措施」第5點「為鼓勵公務
    人員利用休假從事正當休閒旅遊活動，振興觀光旅遊產業，
    帶動就業風潮，各機關對於所屬公務人員請國內休假者，應
    按下列方式核發休假補助費」之規定，可知休假補助係由行
    政機關酌予發給或依一定方式核發，須經行政機關裁量，作
    成行政處分，則本件原告申請休假補助費，並非可直接對被
    告行使給付請求權，尚須經被告先行核定。本件原告休假補
    助費前經原告於95年12月20日申請後，經被告以前揭95年12
    月28日屏檢瑞人字第0950534310號函否准之，嗣原告提出復
    審，經遭復審決定駁回後，原告乃提起本訴，其先位聲明係
    依行政訴訟法第5條第2項規定提起課予義務訴訟，其訴訟類
    型雖屬適法，然其實體上之理由並無足採，業如前述，則原
    告先位聲明為無理由，應予駁回。
九、另查，依行政訴訟法第8條第2項規定：「前項給付訴訟之裁
    判，以行政處分應否撤銷為據者，應於依第4條第1項或第3
    項提起撤銷訴訟時，併為請求。」惟有關人民申請金錢給付
    ，須由行政機關先行審核，依法裁量，作成核准處分者，於
    行政機關拒絕申請時，申請人須先循序提起課予義務訴願及
    課予義務訴訟，請求判令行政機關作成核准處分，而不得直
    接提起給付訴訟。由於課予義務訴訟相較於一般給付訴訟，
    乃是特殊的給付訴訟類型，因此，在課予義務訴訟適用範圍
    ，即不得再提起同法第8條規定一般給付訴訟。再按，當事
    人提起一般給付之訴請求金錢給付，必須以該訴訟可直接行
    使給付請求權時始可為之，如依其請求基礎法律關係之規定
    ，尚須先由行政機關核定其請求權者，則於提起一般給付之
    訴前，應先提起課予義務之訴，請求行政機關作成核定之處
    分，並為一定金額之給付，如對行政機關核定之法令合法性
    有疑義而加以爭執時，則應先請求該管機關重新核定，法院
    尚不得代替行政機關為之，在請求行政機關重新核定之前，
    當事人請求權尚未確定，尚不得逕行提起一般給付之訴，亦
    有最高行政法院93年度判字第35號判決可資參照。又備位之
    訴與先位之訴，應具不能併存之排斥關係，最高法院64年台
    上字第82號判例足資參照。本件原告為備位聲明，在本院認
    定先位聲明無理由後，就備位聲明部分，自應單獨審理。經
    查，原告備位聲明係求為判決：1、復審決定及原處分關於
    駁回原告申請給付國民旅遊補助款之決定及處分均撤銷。2
    、被告應給付原告95年休假旅遊補助費16,000元，及自95年
    12月20日起按年息百分之5計算之利息。原告備位聲明核屬
    依行政訴訟法第8條第2項規定提起撤銷訴訟併為給付請求。
    然原告之休假補助係由行政機關酌予發給或依一定方式核發
    ，是須經行政機關先行裁量，作成行政處分，是本件原告正
    確訴訟類型應為課予義務訴訟，而非提起撤銷訴訟併為請求
    給付，已如前述。本件原告備位聲明之訴訟類型即有錯誤，
    為欠缺權利保護要件。況且，原告前揭主張亦無可取，亦如
    前述，是其實體上亦無理由，亦應駁回。
十、縱上所述，原告因未持國民旅遊卡至特約商店消費，被告依
    前述「休假改進措施」第5點規定予以駁回，並無違誤。復
    審決定遞予維持，亦無不合。本件原告先位、備位之訴均無
    理由，應予駁回，並不經言詞辯論為之。
十一、據上論結，本件原告之訴為無理由，依行政訴訟法第236
      條、第233條第1項、第195條第1項後段、第98條第1項前
      段，判決如主文。
中　　華　　民　　國　　96　　年　 　9　　月　　7　　 日
                  第三庭      法  官  詹日賢
以上正本係照原本作成。
如不服本判決，應於送達後20日內，向本院提出上訴狀並表明上
訴理由，如於本判決宣示後送達前提起上訴者，應於判決送達後
20日內補提上訴理由書（須按他造當事人人數附繕本）。
中　　華　　民　　國　　96　　年　 　9　　月　　7　　 日
　　　　　　　　　　　　　　　書記官  林幸怡
附註：
行政訴訟法第235條（第1項、第2項）：
對於適用簡易程序之裁判提起上訴或抗告，須經最高行政法院之
許可。
前項許可，以訴訟事件所涉及之法律見解具有原則性者為限。
